臺灣臺中地方法院刑事判決
110年度訴字第637號
公  訴  人  臺灣臺中地方檢察署檢察官
被      告  藍國鎧



選任辯護人  陳進文律師（111年2月11日解除委任）
            鄭信煌律師（111年2月9日解除委任）
被      告  李國誠


            劉士豪


            曾彥誠


            王致學


            魏子翔


上  一  人
選任辯護人  常照倫律師
上列被告等因妨害秩序等案件，經檢察官提起公訴（109年度少
連偵字第182號），本院判決如下：
    主    文
癸○○犯在公共場所聚集三人以上，首謀實施強暴罪，累犯，處有
期徒刑捌月。
丙○○犯意圖供行使之用而攜帶兇器，在公共場所聚集三人以上，
下手實施強暴罪，累犯，處有期徒刑捌月。扣案之武士刀壹把沒
收。
辛○○、己○○、甲○○、子○○均共同犯在公共場所聚集三人以上，下
手實施強暴罪，各處有期徒刑陸月，如易科罰金，均以新臺幣壹
仟元折算壹日。
    犯罪事實
一、癸○○受不知情之戊○○委託處理向乙○○催討債務之事，為賺取
    討債報酬，遂邀集丙○○、辛○○、己○○、甲○○、子○○及少年庚○○（民國91年12月生，真實姓名年籍詳卷，所涉妨害秩序等
    部分，另由本院少年法庭處理，無證據證明癸○○、丙○○、辛○○、己○○、甲○○及子○○明知或可得而知其為少年）等人於10
    9年4月29日19時59分許，分乘車牌號碼000-0000號及BDB-83
    83號等自用小客車（均登記於丙○○名下），至臺中市西屯區
    市政北二路與朝貴路交岔路口處，並下車尋得正在附近施工
    之乙○○後，將乙○○帶往上開交岔路口處(即臺中市西屯區公
    所旁)之公共場所，談論上述債務償還事宜，嗣一言不合，
    癸○○竟基於在公共場所聚集三人以上下首謀實施強暴罪之犯
    意，丙○○則意圖供行使之用攜帶兇器，基於在公眾場所聚集
    三人以上下手實施強暴之犯意，辛○○、己○○、甲○○、子○○及
    少年庚○○等人共同基於在公眾場所具三人以上下手實施強暴
    之犯意聯絡，於同日20時8分許，在上開西屯區公所旁之公
    共場所，開啟上開自用小客車其中1輛之後車門，要求乙○○
    上車而強行將乙○○推往該車輛後車門處，卻遇乙○○抵抗，辛○○即徒手勒住乙○○脖子，癸○○、己○○、甲○○、子○○、少年庚○○則徒手毆打乙○○，丙○○則持未開鋒之武士刀（並非槍砲彈
    藥刀械管制條例管制之刀械）朝乙○○之左小腿割劃，致乙○○
    受有頸部韌帶扭傷、腦震盪後症候群、頭皮鈍傷併血腫、右
    側手部擦傷、左側手部擦傷、右側手肘挫傷、臉部擦傷及左
    小腿割傷等傷害，且妨害乙○○自由離去之權利（渠等所涉傷
    害部分業據乙○○撤回告訴，不另為公訴不受理之諭知）。適
    壬○○目睹並報警，經警到場查獲，並扣得武士刀1把，始悉
    上情。
二、案經乙○○訴由臺中市政府警察局第六分局報告臺灣臺中地方
    檢察署檢察官偵查起訴。
    理    由
一、證據能力部分：
  ㈠按被告以外之人於審判外之言詞或書面陳述，除法律有規定
    者外，不得作為證據，刑事訴訟法第159條第1項定有明文。
    查，被告癸○○之辯護人（解除委任前）於本院準備程序中稱
    ：告訴人乙○○及壬○○於警詢時之陳述無證據能力等語；被告
    丙○○稱：爭執壬○○警詢筆錄之證據能力等語（見本院卷第18
    2頁），上開陳述均為被告癸○○及丙○○以外之人於審判外之
    陳述，亦無同法第159條之2或第159條之3所定例外具有證據
    能力之情形，依上開規定，對於被告癸○○及丙○○並無證據能
    力。
  ㈡次按被告以外之人於偵查中向檢察官所為之陳述，除顯有不
    可信之情況者外，得為證據，刑事訴訟法第159條之1第2項
    定有明文。查，被告丙○○於本院準備程序時稱：爭執壬○○偵
    訊筆錄之證據能力等語（見本院卷第182頁），然證人壬○○
    於偵查中之證述，係向檢察官所為，業經證人具結（見少連
    偵卷第425頁），本院審理時亦已傳喚證人壬○○到庭接受交
    互詰問（見本院卷第279-309頁），亦經合法調查，且無顯
    有不可信之情形，依上揭規定應有證據能力。
  ㈢按被告以外之人於審判外之陳述，雖不符刑事訴訟法第159條
    之1至第159條之4之規定，而經當事人於審判程序同意作為
    證據，法院審酌該言詞陳述或書面陳述作成時之情況，認為
    適當者，亦得為證據；又當事人、代理人或辯護人於法院調
    查證據時，知有第159條第1項不得為證據之情形，而未於言
    詞辯論終結前聲明異議者，視為有前項之同意，刑事訴訟法
    第159條之5定有明文。經查，本判決以下所引用被告等以外
    之人於審判外之言詞或書面陳述，對被告等而言，性質上屬
    傳聞證據，惟被告等均已知悉有刑事訴訟法第159條第1項之
    情形，被告癸○○及其辯護人除就上述告訴人及證人壬○○之警
    詢筆錄外，其餘均同意有證據能力、被告子○○及其辯護人則
    均同意該等證據具有證據能力（見本院卷第182頁），被告
    丙○○除上述爭執者外，其餘未於言詞辯論終結前聲明異議，
    被告辛○○、己○○、甲○○則均未於言詞辯論終結前聲明異議，
    本院審酌上開證據作成時之情況，尚無違法取證或不當之情
    形，復與本案之待證事實間具有相當之關聯性，以之作為證
    據應屬適當，揆諸上開規定，應認有證據能力。
  ㈣傳聞法則乃對於被告以外之人於審判外之言詞或書面陳述而
    為之規範。本判決以下引用之非供述證據，無刑事訴訟法第
    159條第1項規定傳聞法則之適用，因與本案待證事實具有關
    聯性，且無證據證明係公務員違法取得之物，依法自得作為
    證據。
二、認定犯罪事實所憑之證據及理由：
    訊據被告等固坦承於上揭時間，駕駛上開車輛至上開地點，
    被告丙○○亦坦承扣案武士刀為其所有，被告子○○則坦承有與
    告訴人推擠，惟渠等均矢口否認有何妨害秩序及強制犯行，
    均辯稱：沒有強拉告訴人上車，也沒有毆打告訴人云云，被
    告丙○○亦辯稱：武士刀從頭到尾都在車上，沒有拿出來用云
    云。然查：
  ㈠被告等於上揭時間，駕駛上開車輛至上開地點等情，業據被
    告等於警詢、偵查、本院準備程序時坦承不諱，核與證人即
    告訴人於偵查及本院審理中之證述相符，亦有現場監視器錄
    影畫面翻拍照片、本院勘驗筆錄在卷可佐，此部分之事實足
    堪認定。
  ㈡次查，被告癸○○於警詢中自承：我是受債權人戊○○委託前往
    該處向告訴人追討債務，是我邀約丙○○、辛○○、己○○、甲○○
    、子○○、庚○○一同前往等語（見少連偵卷第73-79頁），此
    與證人戊○○、被告丙○○、少年庚○○於警詢中之陳述相符（見
    少連偵卷第186頁、第96頁、第160頁），足認係被告癸○○邀
    集其他被告一同前往該處，係為向告訴人追討債務等情。
  ㈢再查，證人即告訴人於偵查中證稱：當天總共有6個人，其中
    3個要硬壓我上車，其中有1個人用手肘圈住我的脖子，有2
    個人在後面推我，我抵抗所以沒有上車，我們有3個人就把
    我拖到車的右後方，6個人一起打我，有人用拳頭，有人用
    武士刀，一直打我的頭，有人拿武士刀刀刃敲我頭部及割我
    的小腿，拿武士刀傷害我的是指認犯罪嫌疑人紀錄表編號1
    之人等語（見少連偵卷第419-422頁）。復於本院審理中證
    稱：當天晚上我在工作，剛好被告等人來找我，因為我之前
    公司帳務有一些問題，問我看要怎麼處理，講一講就帶到旁
    邊去，就被帶到他們的車子那裡，我不想上車在那邊拉扯，
    我現在不太記得發生什麼事，但在警察局做筆錄時有老實講
    ，我警詢時說「在朝貴路與市政北二路有一件工程在施工，
    突然來了2台車及7名男子叫我還錢給戊○○，並詢問我要不要
    還錢，我告知這7名男子，目前案在臺中地檢偵查中，這7名
    男子看我沒有要還錢就要把我強拉上車，我就開始抵抗，這
    7名男子就開始圍毆我並限制我的行動，之後警察到場把我
    們分開，我才有機會離開」、「這7名男子有人將我脖子鎖
    住強拉我上車，其他人從我後面把我推上車，因為我害怕沒
    有要上車他們就把我圍住並開始毆打我，也不讓我離開」等
    語都實在，我當時有指認編號3的男子帶頭，在指認的過程
    中我說「編號1的男子拿小武士刀砍我的腳筋，要讓我沒辦
    法走路，他有砍到我的左腳小腿地方，我的褲子有破掉，我
    有把腳趕快抬高閃開，我的左腳筋有被刀劃過的痕跡，編號
    2徒手勒住我的脖子並限制我的行動，編號4、5、6有毆打我
    ，編號3跟7因為當下很混亂我不知道他們打我身體哪個部位
    」等語也都實在，製作警詢筆錄時距離案發時間大約3小時
    ，記憶比較清楚等語（見本院卷第279-309頁）。而指認犯
    罪嫌疑人紀錄表編號1為被告丙○○、編號2為被告辛○○、編號
    3為被告癸○○、編號4為被告己○○、編號5為少年庚○○、編號6
    為被告甲○○、編號7為被告子○○，此有指認犯罪嫌疑人紀錄
    表在卷可查（見少連偵卷第173-177頁）。復經本院勘驗員
    警到場處理時之密錄器畫面，可見告訴人於員警到場時，即
    有向員警稱：「從市政聯合診所那邊出來，就7個人直接壓
    到他們那邊，就開始打了…一個人就直接給我拉脖子說『你欠
    錢要不要還？』…他要把我拉上車，我說我不要，後面就拿小
    武士刀，應該沒有開鋒的武士刀，直接要斷我腳筋…有5、6
    個人打我…只看到有拿1支黑黑的東西一直敲我的頭…最少4、
    5個，他直接拉下來就直接打了，到最後用烏漆麻黑的那個
    一直敲頭，看不出來到底是誰。」，並製有勘驗筆錄1紙在
    卷足憑（見本院卷第348-352頁）。告訴人固然就當天有6人
    或7人，於偵查及本院審理中有所不一，然其就被告癸○○係
    帶頭之人，被告丙○○有拿小武士刀砍其左小腿，遭被告辛○○
    徒手勒住脖子，被告己○○、甲○○、子○○均有毆打其等情已證
    述及指認明確，亦於員警到場處理時即向員警陳述上情，且
    告訴人於偵查中接受檢察官訊問時為109年11月10日，此有
    偵訊筆錄在卷可憑（見少連偵卷第419頁），距案發時間約6
    個月餘，且突遭被告等多人強拉上車未果後並毆打，不能清
    楚記憶當時究竟為6人或7人亦屬合理，其證述並無明顯矛盾
    之處，堪以採信。
  ㈣又查，經本院勘驗現場監視器畫面，可見被告等及少年庚○○
    與告訴人穿越馬路步行至被告等停放之車輛旁之人行道，其
    中某1人開啟停放在後之車輛左後門，一群人即開始扭打至
    該車輛後方，並在該車輛旁持續扭打，該車後車門敞開，被
    告等試圖將告訴人往車內推擠未果，渠等往畫面右方走去，
    有一人自畫面右方跑至被告等停放之車輛處，開啟右後車門
    ，拿取某物品後再跑回畫面右方，隨後警察到場等情，並製
    有勘驗筆錄1紙在卷足查（見本院卷第184-185頁），亦已明
    確可見被告等人欲強拉告訴人上車，因告訴人抵抗未果，渠
    等即開始圍毆告訴人等情，與告訴人上開所述相符，足以補
    強告訴人上開證述內容。
  ㈤復查，證人壬○○於偵查中證稱：當天我在市政北二路有裝修
    工作，告訴人是我請的師傅，我看到他被一群人圍著打，在
    西屯區公所對面的路邊人行道上，我看到很多人，沒有詳細
    數有幾人，我看到有2個人開後座的車門，要打他推上去，
    沒有推上車，就是因為這樣他才被打等語（見少連偵卷第41
    9-422頁）。其雖於本院審理中證稱：當天我看到告訴人被
    一群人圍著，有聽到大聲爭執的聲音，距離有點遠聽不清楚
    內容，我不確定他們有沒有動手，因為他們只是圍著告訴人
    ，我怕他們可能會動手我就先報警，我當時距離他們大約20
    0公尺，但看不到有什麼動作，事情有點久我記得沒有很清
    楚，我確實記得他們有圍著告訴人，後來告訴人有叫我載他
    回家，我印象中告訴人身上有傷等語（見本院卷第279-286
    頁）。證人於偵查中已證述明確當時看到告訴人因遭一群人
    強拉上車未果，而遭圍毆等情，與告訴人上開證述及前開監
    視器錄影畫面勘驗內容相符，且證人於本院審理中亦稱因時
    間久遠記憶模糊，自應以其偵查中之證述較為可信，且與告
    訴人上開證述內容相符，亦足補強告訴人上開證述之內容。
  ㈥末查，告訴人於案發當日之109年4月29日23時12分至同日23
    時34分許製作警詢筆錄完畢後，於同年4月30日0時35分至林
    新醫院急診就診，經診斷受有頸部韌帶扭傷、腦震盪後症候
    群、頭皮鈍傷併血腫、右側手部擦傷、左側手部擦傷、右側
    手肘挫傷、臉部擦傷等傷害，此有告訴人之警詢筆錄及林新
    醫院診斷證明書在卷可憑（見少連偵卷第167頁、第239頁）
    ，再告訴人之左側褲管遭割破，左側小腿有割傷等情，亦有
    員警拍攝之照片在卷可佐（見少連偵卷第225-227頁），告
    訴人至急診就診時間與案發時間密切接近，並無明顯差距，
    經診斷之傷勢亦與其證述遭被告等人毆打及遭未開鋒武士刀
    劃傷之部位相符，足認該等傷害係被告等所造成，亦足認被
    告等確有為上開犯行。被告等上開所辯否認犯行，均與卷內
    證據資料不符，不足採信。
  ㈦綜上所述，本案事證明確，被告等犯行均堪認定，應依法論
    科。
三、論罪科刑：
  ㈠被告癸○○邀集其他被告等及少年庚○○至臺中市西屯區公所旁
    之空地，該處屬於公共場所，又強拉告訴人上車未果，復對
    告訴人徒手毆打，被告丙○○亦攜帶客觀上足為兇器之未開鋒
    武士刀，持以割劃告訴人之左小腿，並限制告訴人離去之自
    由。是核被告癸○○所為，係犯刑法第150條第1項後段之在公
    共場所聚集三人以上首謀實施強暴罪及同法第304條第1項之
    強暴罪；核被告丙○○所為，係犯同法條第2項第1款、第1項
    後段之意圖供行使之用而攜帶兇器，在公共場所聚集三人以
    上下手實施強暴罪及同法第304條第1項之強暴罪；核被告辛○○、己○○、甲○○及子○○所為，均係犯在公共場所聚集三人以
    上下手實施強暴罪及同法第304條第1項之強暴罪。公訴意旨
    認被告癸○○、辛○○、己○○、甲○○、子○○均係犯同法第150條
    第2項第1款、第1項後段之罪，均有誤會，然論罪法條相同
    ，本院毋庸變更起訴法條即得審酌。
  ㈡又按在學理上，有「任意共犯」與「必要共犯」之分，前者
    指一般原得由一人單獨完成犯罪而由二人以上共同實施之情
    形，當然有刑法總則共犯規定之適用；後者係指須有二人以
    上之參與實施始能成立之犯罪而言。且「必要共犯」依犯罪
    之性質，尚可分為「聚合犯」與「對向犯」，其二人以上朝
    同一目標共同參與犯罪之實施者，謂之「聚合犯」，如刑法
    分則之公然聚眾施強暴、脅迫罪、參與犯罪結社罪、輪姦罪
    等是，因其本質上即屬共同正犯，故除法律依其首謀、下手
    實施或在場助勢等參與犯罪程度之不同，而異其刑罰之規定
    時，各參與不同程度犯罪行為者之間，不能適用刑法總則共
    犯之規定外，其餘均應引用刑法第28條共同正犯之規定（最
    高法院81年度台非字第233號刑事判決足資參照）。是就被
    告辛○○、己○○、甲○○、子○○、少年庚○○等下手實施強暴脅迫
    者，其等參與犯罪之程度相同，具有犯意聯絡及行為分擔，
    應論以共同正犯。被告癸○○係首謀者，被告丙○○意圖供行使
    之用而攜帶兇器，與上開被告等之參與犯罪程度不同，不能
    論以共同正犯，公訴意旨認被告癸○○及丙○○與其他被告等及
    少年庚○○間應論以共同正犯，容有誤會。
  ㈢被告等係一行為同時觸犯上開罪名，均為想像競合犯，應依
    刑法第55條前段規定，就被告癸○○應從一重論以同法第150
    條第1項後段之罪；就被告丙○○應從一重論以同法第150條第
    2項第1款、第1項後段之罪；就被告辛○○、己○○、甲○○、子○○應從一重論以同法第150條第1項後段之罪。
  ㈣被告癸○○前因違反藥事法案件，經判決應執行有期徒刑5月，
    於107年11月25日徒刑執行完畢出監；被告丙○○前因公共危
    險案件，經判決處有期徒刑3月，於105年10月31日易科罰金
    執行完畢，此有臺灣高等法院被告前案紀錄表在卷可查，被
    告癸○○、丙○○各於上開有期徒刑執行完畢後，5年內故意再
    犯本案有期徒刑以上之罪，均為累犯，且被告癸○○係首謀者
    ，被告丙○○亦使用兇器為本案犯行，犯罪情節均非輕微，於
    本案加重最輕本刑，均無過苛，爰依刑法第47條第1項規定
    ，均加重其刑。
  ㈤被告丙○○攜帶客觀上足為兇器之未開鋒武士刀，且有行使對
    告訴人之左小腿割劃，已有行使之事實，應依刑法第150條
    第2項第1款規定，加重其刑，並與上開累犯加重事由，依法
    遞加重之。
  ㈥另按兒童及少年福利與權益保障法第112條第1項前段規定「
    成年人教唆、幫助或利用兒童及少年犯罪或與之共同實施犯
    罪或故意對其犯罪者，加重其刑至二分之一」，係以成年之
    行為人所教唆、幫助、利用、共同犯罪者或其犯罪被害者之
    年齡，作為加重刑罰之要件，雖不以行為人明知（即確定故
    意）該人的年齡為必要，但至少仍須存有不確定故意，亦即
    預見所教唆、幫助、利用、共同實施犯罪或故意對其犯罪之
    人，係為兒童或少年，而不違背其本意者，始足當之（最高
    法院107年度台上字第1562、1569、3559號判決意旨參照）
    。經查，證人即少年庚○○於本院審理時證稱：案發時我滿17
    歲，差8個月滿18歲，我身高173公分，體重75公斤，高中一
    年級肄業，之後去做很多工作，認識癸○○，他是做賣車跟洗
    車的，我沒有在他那邊工作，但會去他那邊聊天，有跟己○○
    和子○○一起去過，我跟己○○、子○○在本案案發前認識沒幾個
    月，和丙○○、辛○○、甲○○不熟，我沒有跟他們講過我的年紀
    等語（見本院卷第341-346頁），參以少年庚○○係91年12月
    生，於案發時已滿17歲，約8個月後即滿18歲，身材亦與其
    他成年人無明顯差距，除非特別詢問年紀，否則難以知悉庚○○為少年，是依目前證據資料，難認被告等明知或可得而知
    庚○○為少年而與之共同犯本案，不能以上揭規定加重其刑。
  ㈦又被告子○○之辯護人為其辯護稱：請依刑法第59條規定減輕
    其刑等語。然被告子○○及其餘被告等在公共場所毆打告訴人
    ，對告訴人及公共秩序造成之危害非輕，縱已與告訴人達成
    調解，亦無量處最輕本刑有期徒刑6月猶嫌過重之情狀存在
    ，辯護意旨並不足採。
  ㈧爰以行為人之責任為基礎，審酌被告癸○○邀集其餘被告前往
    上址，聚集於上開公共場所對告訴人為上開強暴行為，被告
    丙○○亦持未開鋒武士刀割劃告訴人左小腿，並妨害告訴人自
    由離去，及妨害公共秩序之犯罪手段、所生危害，暨被告等
    均未坦承犯行，然已與告訴人以新臺幣5萬元達成調解並賠
    償完畢之犯後態度，此有本院調解程序筆錄在卷可憑，兼衡
    被告等人之素行、被告癸○○於本院審理中自陳高中肄業之智
    識程度、曾從事廚師、洗車廠、賣中古車之生活狀況；被告
    丙○○自陳高中畢業之智識程度、曾從事房仲之生活狀況；被
    告辛○○自陳高職畢業之智識程度、曾從事服務業之生活狀況
    ；被告己○○自陳高職畢業之智識程度、曾從事工地之生活狀
    況；被告甲○○自陳高中肄業之智識程度、曾從事工廠之生活
    狀況；被告子○○自陳大學肄業之智識程度、曾從事加油站之
    生活狀況等一切情狀，各量處如主文所示之刑，並就被告辛○○、己○○、甲○○、子○○部分諭知易科罰金之折算標準。
四、沒收部分：
    按供犯罪所用、犯罪預備之物或犯罪所生之物，屬於犯罪行
    為人者，得沒收之，刑法第38條第2項前段定有明文。查，
    扣案之武士刀1把，係被告丙○○所有，業據其於本院準備程
    序中坦認在卷，且係供其為本案犯行所用之物，亦均認定如
    前，爰依上揭規定，在被告丙○○之主文下宣告沒收。
五、公訴意旨另以：被告等上開犯行造成告訴人受有上開傷害，
    因認被告等所為亦係犯刑法第277條第1項之傷害罪嫌等語。
    按惟被告等與告訴人業已達成調解，告訴人並撤回本案告訴
    乃論之罪之告訴，此有聲請撤回告訴狀1紙在卷足稽（見本
    院卷第201頁），傷害罪依刑法第287條規定須告訴乃論，是
    告訴人已就此部分犯行撤回告訴，而此部分之犯行如構成犯
    罪，與上開有罪部分具有想像競合犯之裁判上一罪關係，爰
    不另為公訴不受理之諭知。
據上論斷，應依刑事訴訟法第299條第1項前段，刑法第28條、第
150條第1項後段、第2項第1款、第304條、第55條前段、第47條
第1項、第41條第1項前段、第38條第2項前段，刑法施行法第1條
之1第1項，判決如主文。
本案經檢察胡宗鳴官提起公訴，檢察官丁○到庭執行職務。
中　　華　　民　　國　　111 　年　　3 　　月　　24　　日
                  刑事第六庭  審判長法  官  柯志民
                                    法  官  蔡逸蓉
                                    法  官  陳昱翔
以上正本證明與原本無異。
如不服本判決應於收受判決後20日內向本院提出上訴書狀，並應
敘述具體理由；其未敘述上訴理由者，應於上訴期間屆滿後20日
內向本院補提理由書（均須按他造當事人之人數附繕本）「切勿
逕送上級法院」。
告訴人或被害人如不服判決，應備理由具狀向檢察官請求上訴，
上訴期間之計算，以檢察官收受判決正本之日起算。  
                                    書記官  陳筱惠
中　　華　　民　　國　　111 　年　　3 　　月　　24　　日
附錄論罪科刑法條
刑法第150條
在公共場所或公眾得出入之場所聚集三人以上，施強暴脅迫者，
在場助勢之人，處1年以下有期徒刑、拘役或10萬元以下罰金；
首謀及下手實施者，處6月以上5年以下有期徒刑。
犯前項之罪，而有下列情形之一者，得加重其刑至二分之一：
一、意圖供行使之用而攜帶兇器或其他危險物品犯之。
二、因而致生公眾或交通往來之危險。
刑法第304條
以強暴、脅迫使人行無義務之事或妨害人行使權利者，處3年以
下有期徒刑、拘役或9千元以下罰金。
前項之未遂犯罰之。